臺灣宜蘭地方法院民事判決　九十年度簡上字第五五號
　　上　訴　人　華南商業銀行股份有限公司
　　法定代理人　乙○○
　　訴訟代理人　丙○○
　　被　上訴人　甲○○
右當事人間請求清償借款事件，上訴人對於中華民國九十年八月十七日本院宜蘭簡易
庭九十年度宜簡字第一０四號第一審判決提起上訴，本院判決如左：
    主  文
上訴駁回。
第二審訴訟費用由上訴人負擔。
    事  實
甲、上訴人方面：
一、聲明：
（一）原判決廢棄。
（二）被上訴人應給付上訴人新台幣（下同）三十萬二千三百三十二元，及自民國八
      十九年六月一日起至清償日止，按週年利率百分之九點八計付之利息，並自民
      國八十九年七月二日起至清償日止，其逾期在六個月以內部分，另按上開利率
      百分之十，逾期超過六個月部分，另按上開利率百分之二十計付之違約金。
二、陳述：除與原審判決書所載者相同茲予引用外，補稱：
（一）被上訴人所親簽立之授信約定書係有效成立，用以約定雙方之授信往來權利義
      務歸屬問題，故授信約定書為消費借貸契約之一部，然兩造並未就授信約定書
      中個別商議條款另為合意約定，則個別商議條款所載事項不得拘束當事人，原
      審以授信約定書第十三條所載屬於個別商議條款之文意內容而為不利於上訴人
      之判決，顯有誤解。
（二）被上訴人所親簽之授信約定書中及印鑑卡之內容，留有當事人之使用印鑑，足
      徵系爭印章係被上訴人所持有，上訴人辨識其印章與留存印鑑無誤後，認被上
      訴人已有同意繼續為保證之意思。印章與簽名既有同等效力，則將原留印鑑加
      蓋於借據時，被上訴人即應負責，是兩造間於八十五年十二月十七日所成立之
      借貸契約、保證契約及嗣後八十九年三月十四日辦理延展借款期限之行為業已
      有效成立。被上訴人雖辯稱其印章業已遺失云云，然其既未通知上訴人，上訴
      人無從知悉其印章是否有遺失情事，被上訴人應就印章是否遭盜蓋或偽造之事
      舉證以實其說，另其辯稱有向上訴人終止保證責任部分，上訴人予以否認，然
      被上訴人並未舉證，是其抗辯不足採信。
三、證據：援用原審之立證方法。
乙、被上訴人方面：
    被上訴人未於言詞辯論期日到場，亦未提出書狀作何聲明或陳述。
    理  由
一、本件被上訴人，未於言詞辯論期日到場，核無民事訴訟法第三百八十六條所列各
    款之情形，爰依上訴人聲請，由其一造辯論而為判決。
二、本件上訴人起訴主張：訴外人陳祥禧於民國八十五年十二月十七日曾邀同被上訴
    人擔任連帶保證人，嗣於八十九年三月十四日展期換約時，由被上訴人續任連帶
    保證人而向上訴人借款三十五萬元，約定於八十九年六月二十一日到期借款本金
    一次償還，利息則按年息百分之九點八按月計付，逾期在六個月以內部分，另按
    上開利率加計百分之十、逾期超過六個月部分，按上開利率加計百分之二十違約
    金，詎訴外人陳祥禧僅繳納利息至八十九年六月一日止，即未再依約繳納，迭經
    催討，迄未清償，至今尚欠本金三十萬二千三百三十元及自同日起依上開利率計
    算之利息及違約金，爰依連帶保證契約之法律關係請求被上訴人給付上訴人本金
    三十萬二千三百三十元，及自八十九年六月一日起至清償日止，按年息百分之九
    點八計算之利息，暨自八十九年七月二日起至清償日止，逾期在六個月以內，另
    按上開利率加計百分之十、逾期超過六個月部分，按上開利率加計百分之二十之
    違約金等情。被上訴人於原審以訴外人陳祥禧於八十五年十二月十七日要求被上
    訴人擔任連帶保證人而向上訴人借款，然借據上載明保證期間二年，現期限屆滿
    ，被上訴人自不再負保證人責任，至上訴人提出之八十九年三月十四日借據上連
    帶保證人欄項下之「甲○○」三字，並非被上訴人書寫，況上訴人亦未以書面通
    知被上訴人允許主債務人陳祥禧延期清償之事，亦與授信約定書第十三條不符，
    又被上訴人於八十五年十二月十七日之對保印章因遺失已於八十六年三月二十七
    日辦理印鑑變更，對保時既不在場亦不知情，被上訴人既未保證訴外人陳祥禧於
    八十九年三月十四日向上訴人借款之債務，對於該債務自不負保證責任等語置辯
    。
三、上訴人主張訴外人陳祥禧於民國八十五年十二月十七日邀同被上訴人擔任連帶保
    證人，並簽定授信約定書之事實，業據其提出授信約定書乙份為證，並為被上訴
    人所自認，堪信為真實。上訴人又主張訴外人陳祥禧於八十九年三月十四日展期
    換約向上訴人借款三十五萬元時，被上訴人同意續任連帶保證人，詎訴外人陳祥
    禧僅繳納利息至八十九年六月一日止，即未再依約繳納，迭經催討，迄未清償，
    至今尚欠本金三十萬二千三百三十元及自同日起依上開利率計算之利息及違約金
    等語。被上訴人則以僅於八十五年十二月十七日擔任訴外人陳祥禧之連帶保證人
    而向上訴人借款，然該保證期間二年之期限業已屆滿，被上訴人自不再負保證人
    責任，上訴人提出之八十九年三月十四日借據上「甲○○」簽名，並非被上訴人
    書寫，況上訴人亦未以書面通知被上訴人允許主債務人陳祥禧延期清償之事，亦
    與授信約定書第十三條不符，又被上訴人八十五年十二月十七日之原對保印章因
    遺失已於八十六年三月二十七日辦理印鑑變更，並未同意續任連帶保證人等語置
    辯。是兩造之爭執即在於被上訴人是否於展期換約時同意續任連帶保證人。
四、經查：
（一）上訴人提出之八十九年三月十四日借據上之「甲○○」簽名及印章，被上訴人
      否認簽名為真正，但自認該借據上之印章與前述授信約定書上之印章相同，上
      訴人對於被上訴人否認借據上之簽名真正之情事並不爭執，且從形式上觀察，
      該借據上之「甲○○」簽名與授信約定書上之「甲○○」簽名明顯有別，故借
      據上之「甲○○」簽名非被上訴人所簽寫，而借據上之印章則與授信約定書上
      之印章係屬一致，可堪認定。然被上訴人主張八十五年十二月十七日之原對保
      印章因為遺失之故，已於八十六年三月二十七日辦理印鑑變更等語，此經被上
      訴人提出與所述相符之宜蘭市戶政事務所人民印鑑證明書乙份為證，且上訴人
      亦自承於展期換約時未曾通知被上訴人，僅核對印章等語，是被上訴人辯稱展
      期換約時並不在場亦不知情等語，應屬可採。
（二）上訴人主張借據上印章與授信約定書上印章既屬一致，而印章與簽名有同等之
      效力，則將原留印鑑章加蓋於借據時，被上訴人即應負責，且兩造並未就授信
      約定書中個別商議條款另為合意約定，則個別商議條款所載事項不得拘束當事
      人，授信約定書第十三條所載：允許主債務人延期清償或分期清償時，應即以
      書面通知立約人（即被上訴人）等語，屬於個別商議條款，上訴人自不受該條
      款之拘束，允許訴外人陳祥禧延期清償時，無須通知被上訴人云云。惟查：該
      授信約定書第十四條所載：為便於立約人（即被上訴人）與貴行（即上訴人）
      一切授信往來，立約人同意除另有約定外，憑後留存印鑑式樣蓋於授信契據，
      即生效力等語。由於第十四條約定亦屬個別商議條款，該授信約定書第十七條
      個別商議條款中並未列有第十三條及第十四條，要言之，第十三條及第十四條
      均非兩造簽定授信約定書之合意內容，上訴人既主張兩造間之授信約定不適用
      個別商議條款之第十三條，基於同理，亦當然不適用第十四條，故上訴人主張
      憑原留印鑑加蓋於借據時，被上訴人即應負責云云，顯不足採。
（三）按就定有期限之債務為保證者，如債權人允許主債務人延期清償時，保證人除
      對於其延期已為同意外，不負保證責任，民法第七百五十五條定有明文。上訴
      人允許訴外人陳祥禧延展期日清償，依照上開規定，自應經由被上訴人同意，
      否則被上訴人就展期換約後之債務不負保證責任。上訴人主張被上訴人已合意
      續任展期換約後之連帶保證人，無非係以八十九年三月十四日借據上有與兩造
      合意簽定之授信約定書相同之印章以為依據，然兩造間既未合意授信約定書上
      之第十四條之個別商議條款，自不能以原印鑑章相符為由，即認被上訴人已同
      意續任連帶保證人，而被上訴人既未到場對保，上訴人又無法證明被上訴人有
      授權訴外人陳祥禧代理其為保證之法律行為，是上訴人主張被上訴人有同意續
      任連帶保證人云云，委無可採。
五、綜上所述，被上訴人並未就展期換約後之債務同意續任連帶保證人，從而，上訴
    人主張依據連帶保證契約之法律關係請求被上訴人給付如訴之聲明，並無理由。
    原審以兩造間未曾合意之授信約定書第十三條所定允許主債務人延期清償時應通
    知被上訴人此一條件尚未成就為由，而判決駁回上訴人之訴及訴訟費用由上訴人
    負擔，其理由雖屬不當，然本院依照前述之說明，認為上訴人之訴仍屬無理由，
    是本院與原審理由雖有不同，但結論並無二致，仍應判予維持。上訴意旨指摘原
    判決不當，求予廢棄改判，為無理由，應駁回其上訴。
六、據上論結，本件上訴為無理由，依民事訴訟法第三百八十五條第一項前段、第四
    百三十六條之一第三項、第四百四十九條第二項、第七十八條，判決如主文。
中　　　華　　　民　　　國　　九十一　　年　　　五　　　月　　 六　　 日
                            臺灣宜蘭地方法院民事庭
~B審判長法官　林俊廷
~B法　　　官　林俊廷
~B法　　　官　林俊廷
右正本證明與原本無異
中　　　華　　　民　　　國　　九十一　　年　　　四　　　月　　 十九　　 日
~B法院書記官　黃月雲
